【裁判字號】    88,易,3340
【裁判日期】    890327
【裁判案由】    家庭暴力罪之傷害
【裁判全文】
臺灣臺北地方法院刑事判決                        八十八年度易字第三三四號
    公  訴  人  台灣台北地方法院檢察署檢察官
    被      告  甲  ○
右列被告因傷害案件，經檢察官提起公訴（八十八年度偵字第二一四四五號），本院
判決如左：
    主  文
甲○傷害人之身體，處拘役參拾日，如易科罰金以參佰元折算壹日。
    事  實
一、甲○與乙○○為夫妻關係，並於民國（下同）八十七年十一月四日生有一子嚴仁
    傑。於八十八年六月十日晚間十時許，在台北縣新店市○○路一六四號八樓住處
    ，乙○○因懷疑甲○在外結交女友而生爭執，甲○竟基於傷害人身體之犯意，出
    手毆打乙○○，致乙○○四肢受有多處挫裂傷之傷害。
二、案經被害人乙○○訴請臺灣臺北地方法院檢察署檢察官偵查起訴。
    理  由
一、訊據被告甲○對於在前開時、地與告訴人乙○○因故而生爭執，並出手毆打乙○
    ○，致其四肢受有多處挫裂傷之事實坦認不諱，惟矢口否認故意傷害之犯行，辯
    稱：當時雙方都很生氣，伊在房間內把東西往外扔，太太則把東西往內扔，我們
    是互毆，伊亦受有左側前胸兩處各約五公分乘五公分之挫傷，及左手臂三處各約
    九公分乘九公分之挫擦傷，並提出台北市景美醫院驗傷診斷書附卷。然查被告甲
    ○於右揭時地傷害乙○○之犯行，業據乙○○於偵審中指訴甚詳；此外，並有天
    主教耕莘醫院於八十八年六月三十日出具之診斷書在卷足參。第查正當防衛係對
    於現在不法之侵害始得為之，侵害業已過去，即無正當防衛可言。至彼此互毆，
    又必以一方初無傷人之行為，因排除對方不法之侵害而加以還擊，始得以正當防
    衛論；又按若雙方口角互毆彼此成傷，不能證明對方先行侵害，自不得主張正當
    防衛，最高法院十七年上字六八六號、三十年上字一０四０號分別著有判例可供
    參照；本件告訴人患有小兒麻痺症為中度肢障，有殘障手冊及重大傷病免自行部
    分負擔證明卡附卷可稽，平日須穿著義肢始能行走，而被告甲○則為四肢健全，
    體材壯碩之男子，是以雙方之體型相較，被告甲○應可輕易閃避乙○○之侵害，
    不須選擇以毆打之方式排除侵害。故揆諸前揭判例意旨，被告辯以雙方互毆，其
    係正當防衛之主張為不足採。事證明確，本件被告傷害之犯行已堪認定。
二、核被告所為，係犯刑法第二百七十七條第一項之傷害罪。按被告與告訴人二人為
    夫妻，本應相攜相扶，共同經營婚姻園地，竟因雙方生活上細故，一時短於失慮
    致羅刑網，實令人慨嘆，惟本院猶冀願渠等間能重修舊好，鰜鰈情深；爰審酌被
    告犯罪後亦深表後悔，及其品行、犯罪之動機、目的、手段、犯罪時所受之刺激
    、被害人所受傷害程度等一切情狀，量處如主文所示之刑，並諭知易科罰金之折
    算標準。
三、
（一）公訴意旨另以：被告甲○於八十八年六月十日夜間十時許，在台北縣新店市○
      ○路一六四號八樓住處，因細故與妻乙○○爭執，而基於傷害之犯意，出手毆
      打其子嚴仁傑，致其受有兩太陽穴挫傷之傷害；因認被告對其子嚴仁傑亦涉有
      傷害之罪嫌。
（二）按犯罪事實應依證據認定之，無證據不得推定其犯罪事實。又不能證明被告犯
      罪者，應諭知無罪之判決，刑事訴訟法第一百五十四條、第三百零一條第一項
      分別定有明文。再事實之認定，應憑證據，如未能發現相當證據，或證據不足
      以證明，自不能以推測或擬制之方法，為裁判基礎（最高法院四十年台上字第
      八六號判例可資參照）。次按，告訴人之告訴，係以使被告受刑事訴追為目的
      ，是其陳述是否與事實相符，仍應調查其他證據以資審認，最高法院五十二年
      台上字第一三００號亦著有判例。
（三）本件公訴人認被告同時對乙○○及嚴仁傑有傷害之犯行，無非以告訴人乙○○
      之指述及天主教耕莘醫院之診斷證明書為論據。然訊據被告堅詞否認對嚴仁傑
      有傷害行為，辯稱：當時小孩是在另一邊，應不會受到波及，絕沒有毆打小孩
      等語。本院查：告訴人乙○○雖指訴小孩太陽穴有破皮，沒有流血，惟其亦稱
      ：「被告當時門關起來，我不知道他打小孩。」是縱有驗傷診斷書證明嚴仁傑
      在八十八年六月十一日曾送急診治療之事實，亦不能證明該傷害係被告所為；
      且告訴人亦未親眼見到被告對嚴仁傑有傷害之行為；此外，並查無其他積極證
      據足資認定被告對嚴仁傑傷害之犯行，此部分犯罪尚屬不能證明；惟公訴人認
      此部分與前開有罪部分有裁判上一罪關係，爰不另為無罪之諭知，附此敘明。
據上論斷，應依刑事訴訟法第二百九十九條第一項前段，刑法第二百七十七條第一項
、第四十一條，罰金罰鍰提高標準條例第一條前段、第二條，判決如主文。
本案經檢察官莊正到庭執行職務
中      華      民      國      八十九      年    三    月    二十七    日
                                      臺灣臺北地方法院刑事第六庭
                                          法  官  梁  耀  鑌
右正本證明與原本無異
如不服本判決應於送達後十日內向本院提出上訴狀
                                          書記官  呂  淑  芳
中      華      民      國      八十九      年    三    月    二十九    日
  附錄本案論罪科刑法條全文
刑法第二百七十七條第一項：
傷害人之身體或健康者，處三年以下有期徒刑、拘役或一仟元以下罰金。


司法院資訊處製作；財團法人民間司法改革基金會備份。
